【裁判字號】    88,訴,1022
【裁判日期】    890303
【裁判案由】    侵權行為損害賠償
【裁判全文】
臺灣士林地方法院民事判決  八十八年度訴字第一０二二號
    原      告  丙○○
    訴訟代理人  周承武律師
    複  代理人  甲○○  住台北市○○區○○路二００巷三十五號
    被      告  乙○○  住台北市○○路○段七十七巷十三號
    訴訟代理人  張  靜律師
                林蓓玲律師
                謝國允律師
右當事人間侵權行為損害賠償事件，本院判決如左：
    主      文
原告之訴及假執行之聲請均駁回。
訴訟費用由原告負擔。
    事      實
甲、原告方面：
一、聲明：
  （一）被告應給付原告新台幣（下同）一百四十萬元，及自起訴狀繕本送達之翌日
        起至清償日止，按年息百分之五計算之利息。
  （二）願供擔保，請准宣告假執行。
二、陳述：
  （一）被告曾於民國八十六年間，以原告未經土地所有權人及管理人之同意擅自僱
        用他人進入桃園縣中壢市○○段興南小段一０六—一、一０六—二一地號土
        地挖取土壤為由，向臺灣桃園地方法院檢察署提出竊佔及竊盜之告訴，經檢
        察官不起訴處分，被告聲請再議，經發回續行偵查，檢察官復以八十七年偵
        續字第四二號處分不起訴，被告再次聲請再議，經臺灣高等法院檢察署以八
        十八年議字第四二八六七號駁回被告之聲請而告確定，此有臺灣高等法院檢
        察署八十八年議字第四二八六七號處分書為證。被告興訟侵害原告之名譽權
        ，乃故意之侵權行為。
  （二）原告係中翼機電股份有限公司（下稱中翼公司）及中一五金股份有限公司（
        下稱中一公司）之負責人，須經常出國與客戶接洽生意，在長達三年之偵查
        程序中，原告因恐遭起訴判刑而身陷囹圄，耗盡全部精力處理該案件，致無
        法出國洽商而喪失與國外客戶訂約之機會，其中中一公司於八十六年度及八
        十七年度之所得申報額，分別較前一年減少二千四百八十萬四千七百零六元
        及二千一百五十五萬六千三百七十三元，合計損失四千六百三十六萬一千零
        七十九元。
  （三）此外，原告身為二家公司之主管，須管理下屬及員工，原告屢接獲法院之傳
        票，且傳票上又寫竊佔罪，已使原告之名譽及其在員工心目中之形象嚴重受
        損，又原告所受精神上之疲累及形體上之奔波，亦造成其平時守時、迅速之
        信用度受創。
  （四）爰依據民法第一百八十四條第一項前段、第一百九十五條第一項，請求被告
        賠償商務上損失一百萬元、非財產上之損失四十萬元，及自起訴狀繕本送達
        之翌日起至清償日止，按年息百分之五計算之利息。
三、證據：提出臺灣高等法院檢察署八十八年議字第四二八六七號處分書影本、中一
    公司八十六年度稅簽報告書影本、中一公司八十六年度稅簽報告書影本、乙種診
    斷證明書各一件。
乙、被告方面：
一、聲明：
  （一）原告之訴及假執行之聲請均駁回。
  （二）如受不利判決，願供擔保，請准宣告免為假執行。
二、陳述：
  （一）原告僅以被告曾對其提起竊佔罪告訴，經不起訴處分確定在案，即空泛指稱
        被告對其造成侵權行為之損害，未具體涵攝被告究竟有何故意或過失之行為
        該當侵權行為之客觀及主觀構成要件，亦未盡舉證責任，其主張顯無理由。
  （二）被告向司法機關請求保護被告所持有之法益，並訴追加害人之法律責任，此
        乃行使憲法第十六條訴訟權及刑事訴訟法第二百三十二條告訴權之行為，而
        不具違法性，自與侵權行為之要件有間。
  （三）原告主張被告應賠償其商務上之損失一百萬元，惟原告並未具體表明其係何
        項權利遭被告侵害，亦無法證明該項損失與原告提出告訴之行為有何因果關
        係，且原告所主張之商務損失，即其因等候開庭及傳訊以致喪失與國外客戶
        接受訂單及洽談生意之損失，實乃一般所稱之「純粹經濟上之損失」或「純
        粹經濟上之損害」，因具有不確定性，我國實務及學界並不認為其得依侵權
        行為請求。
  （四）原告不僅未舉證證明其尊嚴地位以及守時迅速之信用度如何受損害，且原告
        主張其名譽受損係因法院之傳票上記載之文字所致，正足證明原告之尊嚴及
        地位所受之損害，並非被告行使訴權直接所致。又現行民法第一百九十五條
        並未將信用權列入保護，而同條於八十八年四月二十一日修訂公布之修正條
        文中，所謂信用權亦係指在經濟活動中支付能力之評價，與所謂平時守時、
        迅速等此道德上之評價亦渺不相涉，原告竟依民法第一百九十五條之規定，
        請求被告給付非財產上損害，顯屬無稽。
    理      由
一、原告主張被告曾於民國八十六年間，向臺灣桃園地方法院檢察署對原告提出竊佔
    及竊盜之告訴，經檢察官不起訴處分，被告聲請再議，經發回續行偵查，檢察官
    復處分不起訴，被告再次聲請再議，經臺灣高等法院檢察署以八十八年議字第四
    二八六七號駁回被告之聲請而告確定。原告係中翼公司及中一公司之負責人，在
    長達三年之偵查程序中，原告因恐遭起訴判刑而身陷囹圄，耗盡全部精力處理該
    案件，致無法出國洽商而喪失與國外客戶訂約之機會，其中中一公司於八十六年
    度及八十七年度，合計損失四千六百三十六萬一千零七十九元。此外，原告屢接
    獲法院之傳票，且傳票上又寫竊佔罪，已使原告之名譽及其在員工心目中之形象
    嚴重受損，亦造成其平時守時、迅速之信用度受創，爰提起本件訴訟，請求被告
    賠償商務上損失一百萬元、非財產上之損失四十萬元，及自起訴狀繕本送達之翌
    日起至清償日止，按年息百分之五計算之利息。被告則以原告空泛指稱被告對其
    造成侵權行為之損害，並未具體涵攝被告究竟有何故意或過失之行為該當侵權行
    為之客觀及主觀構成要件，且被告向司法機關訴追加害人之法律責任，乃行使訴
    訟權及告訴權之合法行為，並不具違法性，自與侵權行為之要件有間。又原告主
    張被告應賠償其商務上之損失一百萬元，並未具體表明其係何項權利遭侵害，亦
    無法證明該項損失與原告提出告訴之行為有何因果關係，況該商務損失，實乃一
    般所稱之「純粹經濟上之損失」或「純粹經濟上之損害」，我國實務及學界並不
    認為其得依侵權行為請求。至非財產上之損害部分，原告未舉證證明其尊嚴地位
    以及守時迅速之信用度如何受損害，而現行民法第一百九十五條亦未將信用權列
    入保護，原告依民法第一百九十五條之規定，請求被告給付非財產上損害，即無
    理由等語，資為抗辯。
二、原告主張被告曾於民國八十六年間，向臺灣桃園地方法院檢察署對原告提出竊佔
    及竊盜之告訴，經檢察官不起訴處分，被告聲請再議，經發回續行偵查，檢察官
    復處分不起訴，被告再次聲請再議，經臺灣高等法院檢察署以八十八年議字第四
    二八六七號駁回被告之聲請而告確定，及原告係中翼公司及中一公司負責人等事
    實，業據原告提出臺灣高等法院檢察署八十八年議字第四二八六七號處分書影本
    為證，被告復未爭執，應堪信為真實。
三、按「因故意或過失不法侵害他人之權利者，負損害賠償責任。」民法第一百八十
    四條第一項前段定有明文。是以侵權行為，須行為人有「故意」或「過失」且其
    行為具「不法」性，而侵害他人之權利者，始足當之。而所謂「故意」，係指行
    為人對於構成侵權行為之事實，明知並有意使其發生，或預見其發生而其發生並
    不違背其本意而言，本件原告雖主張被告故意向臺灣桃園地方法院檢察署對原告
    提出竊佔及竊盜之告訴，經檢察官不起訴處分後，仍一再聲請再議，侵害原告之
    名譽權云云，然其並未能證明被告係「故意」以提出告訴及聲請再議之手段，以
    達成侵害原告名譽權之目的，換言之，原告無法證明被告明知其告訴及再議之行
    為係屬侵害原告名譽權之行為，而有意使其發生，或預見其發生而其發生並不違
    背其本意，自難謂被告有何故意可言。再者，被告以原告未經土地所有權人及管
    理人之同意，擅自僱用他人進入桃園縣中壢市○○段興南小段一０六—一、一０
    六—二一地號土地挖取土壤為由，向臺灣桃園地方法院檢察署提出竊佔及竊盜之
    告訴，及經檢察官不起訴處分後，復聲請再議之行為，乃依據刑事訴訟法第二百
    三十二條及第二百五十六條之規定合法行使其權利之行為，縱因此而使原告之名
    譽受損，亦不得遽指被告之行為係「不法」侵害原告之權利，故被告之行為顯不
    符合侵權行為之成立要件，原告依民法第一百八十四條第一項前段、第一百九十
    五條之規定，請求被告負侵權行為之損害賠償責任，於法即有未合，應予駁回。
四、原告之訴既經駁回，其假執行之聲請以失所附麗，應併予駁回。
五、本件事證已臻明確，兩造其餘之攻擊防禦方法及舉證，均不影響本件判決結果，
    爰不另一一論述，併此敘明。
六、據上論結，本件原告之訴為無理由，依民事訴訟法第七十八條，判決如主文。
中      華      民      國    八十九    年      三      月      三      日
                                  臺灣士林地方法院民事第二庭
~B法      官  李玉卿
右為正本係照原本作成。
如對本判決上訴應於判決送達後廿日向本院提出上訴狀。
中      華      民      國    八十九    年      三      月      九      日
~B法院書記官  呂志弘


司法院資訊處製作；財團法人民間司法改革基金會備份。
